臺灣橋頭地方法院刑事裁定　
111年度聲字第293號
聲明異議人　
即  受刑人 　殷慧娟　
上列聲明異議人即受刑人因毀棄損壞等案件，就臺灣橋頭地方檢
察署110 年度執再字第35號執行命令，認為不當而聲明異議，本
院裁定如下：
    主  文
聲明異議駁回。
    理  由
一、聲明異議意旨略以：聲明異議人即受刑人殷慧娟（下稱聲明
    異議人）接獲橋頭地方檢察署（下稱橋頭地檢署）橋檢信嵐
    111執聲他56字第1119004001號函，命聲明異議人須一次繳
    清易科罰金，不得分期繳納；惟依易服勞動聲請須知，未履
    行完畢者，始不得分期，而聲明異議人易服社會勞動之資格
    既被撤銷，從未履行，何來未履行完畢之說，為此，聲明異
    議等語。
二、按受刑人或其法定代理人或配偶，以檢察官執行之指揮為不
    當者，得向諭知該裁判之法院聲明異議，刑事訴訟法第484
    條定有明文。又是否准予易科罰金及得否分期繳納，乃執行
    檢察官之職權；得易科罰金之案件，法院判決所諭知者，僅
    易科罰金折算之標準，至應否准許易科罰金，應由執行檢察
    官依刑法第41條第1項但書規定，審酌受刑人有無因不執行
    所宣告之刑，「難收矯正之效或難以維持法秩序」事由而為
    判斷。而檢察官此項裁量權之行使，僅於發生裁量瑕疵之情
    況時，法院始有介入審查之必要（最高法院100年度台抗字
    第647號、105年度台抗字第601號裁定意旨參照）。
三、經查：
  ㈠聲明異議人前因毀損案件，經本院以108年度易字第193號判
    決判處拘役30日，嗣聲明異議人不服上訴臺灣高等法院高雄
    分院，經該院以110年度上易字第72號判決駁回上訴而確定
    ；嗣聲明異議人於橋頭地檢署檢察官傳喚到案執行後，聲請
    易服社會勞動，經檢察官准予其易服社會勞動，並通知於11
    0年11月23日至橋頭地檢署參加易服社會勞動勤前說明會，
    然聲明異議人於參加該勤前說明會之上課過程中持續滑手機
    、出言不遜，經觀護人以聲明異議人「挑戰司法威信」、「
    在署內已無法管教，實難期望指派至少勞機構後能聽（服）
    從督導」為由，簽請檢察官核准撤銷社會勞動資格，並於同
    年月26日發函通知受刑人，以「未完成社會勞動勤前說明會
    」為由，撤銷易服社會勞動資格，嗣經聲明異議人聲請分期
    繳納易科罰金，經橋頭地檢署前揭函覆稱「按易服社會勞動
    聲請須知，社會勞動未履行完畢者，需一次繳納易科罰金，
    否則應即執行原宣告之自由刑」為由，否准其易科罰金分期
    之聲請等情，業經本院調閱橋頭地檢署110年度執字第3129
    號、111年執聲他字第56號卷宗核閱屬實。
  ㈡按無正當理由不履行社會勞動，情節重大者，觀護人應檢具
    相關文件資料，敘明理由，填載社會勞動已履行時數累計表
    及填報觀護人辦理易服社會勞動案件結案報告書，簽報檢察
    官核准結案；審查社會勞動人有無「無正當理由不履行社會
    勞動，情節重大」，應本於比例原則，並斟酌裁量之適當性
    。所謂「無正當理由不履行社會勞動，情節重大」包含違反
    應行注意及遵守事項與明示拒絕勞動經執行機關（構）退回
    案件等情形，此據檢察機關辦理易服社會勞動作業要點第14
    點第2項第6款、第11點第1項規定甚明。又聲明異議人曾於1
    10年11月3日親自簽署「易服社會勞動聲請須知及聲請書」
    及「履行社會勞動應行注意及遵守事項切結書」，而其中「
    易服社會勞動聲請須知及聲請書」第八點第二項已載明：「
    履行社會勞動期間，無正當理由不履行社會勞動，情節重大
    ，或是履行期間屆滿仍未履行完畢者，除聲請易科罰金，並
    一次繳納完畢外，否則應即執行原宣告之刑」；「易服社會
    勞動須知及聲請書」第九點則載明「所謂『無正當理由不履
    行社會勞動，情節重大』包含違反『履行社會勞動應行注意及
    遵守事項』與明示拒絕勞動經執行機構退回案件等情形。」
    再者，「履行社會勞動應行注意及遵守事項切結書」第壹點
    第三項則載明「有下列情形之一者，視同『無正當理由未履
    行社會勞動』，情節重大者，得依法撤銷社會勞動，其中第
    （五）點規定「經指定到場履行勞動者，對勞動機構、執行
    人員或其他勞動者，有言語侮辱、騷擾挑釁或肢體暴力之行
    為」；又第(七)點規定「明示不願履行勞動，或無正當事由
    每月執行未達96小時（一週至少3天）。」而受刑人於易服
    社會勞動聲請書中，已勾選「於詳閱前開須知後，茲提出易
    服社會勞動之聲請」，對於上開規定自屬知悉。
  ㈢聲明異議人雖主張其從未履行易服社會勞動，何來未履行完
    畢，而請求准予分期易科罰金云云。然觀諸前揭易服社會勞
    動聲請須知之規定，業已載明就得易科罰金案件，若「無正
    當理由不履行社會勞動」或「未履行完畢」者，均應一次繳
    納易科罰金，否則應即執行原宣告刑。又聲明異議人乃先於
    110年11月3日聲請易服社會勞動，經獲准後，卻於同年11月
    23日參加前揭社會勞動勤前說明會過程中持續滑手機，經指
    正後仍不聽勸阻，並經說明需先參加勤前說明會，方能從事
    易服社會勞動，詢以是否仍不願參加勤前說明會，聲明異議
    人則表明不願參加之意；嗣經觀護人檢具輔導觀護紀要，通
    報臺灣橋頭地方檢察署並請求准予撤銷易服社會勞動資格等
    情，有橋頭地檢署觀護輔導紀要、社會勞動人參加社會勞動
    勤前說明會切結書、易服社會勞動聲請須知及聲請書及辦理
    易服社會勞動執行情形觀護佐理員訪查紀錄表可參。是檢察
    官綜合上情，認聲明異議人構成無正當理由不履行社會勞動
    ，情節重大，而准予撤銷易服社會勞動資格，並依據易服社
    會勞動聲請須知之規定，就聲明異議人聲請易科罰金部分不
    准許分期，而命其一次繳納完畢，乃屬執行檢察官本其法律
    所賦與指揮刑罰執行權之行使，對於具體個案所為之判斷，
    並無違誤，其裁量亦難謂有何違反比例原則及平等原則，或
    有何逾越法律授權、專斷及濫用權利等情事，聲明異議人之
    主張難認有理由，從而，本院認檢察官之判斷並無違法或不
    當之處。
  ㈣綜上所述，本件受刑人之聲明異議為無理由，應予駁回。
據上論斷，應依刑事訴訟法第486條，裁定如主文。 
中　　華　　民　　國　　111 　年　　5 　　月　　31　　日
                  刑事第三庭    法　官  羅婉怡
以上正本證明與原本無異。
如不服本裁定，應於送達後5日內，向本院提出抗告狀。
中　　華　　民　　國　　111 　年　　6 　　月　　 1　　日
                                書記官  周耿瑩